臺灣高等法院刑事判決
109年度上訴字第2938號
上  訴  人  
即  被  告  許芳彰
選任辯護人  蕭敦仁律師
上  訴  人  
即  被  告  徐銘謙

上列上訴人因詐欺案件，不服臺灣基隆地方法院108年度訴字第5
30號，中華民國109年6月30日第一審判決（起訴案號：臺灣基隆
地方檢察署107年度偵字第5470號），提起上訴，本院判決如下
：
    主  文
原判決關於許芳彰犯如附表二編號7、9所示之罪及定應執行刑部
分均撤銷。
許芳彰犯如附表二編號7、9所示之罪，各處如附表二編號7、9「
主文」欄所示之刑及沒收。
其他上訴駁回。
許芳彰上開撤銷改判部分及上訴駁回部分（即附表二編號1至6、
8、10）所處之刑，應執行有期徒刑壹年貳月。緩刑肆年。
    事  實
一、許芳彰、徐銘謙與真實姓名年籍不詳、綽號「小馬」之成年
    男子及其餘不詳姓名成年成員共組詐欺集團，基於三人以上
    共同犯詐欺取財之犯意聯絡，由「小馬」提供資金並指示許
    芳彰在台成立機房及收購行動電話門號，許芳彰即於民國10
    7年1月間，先後透過真實姓名年籍不詳之劉姓男子及徐銘謙
    ，分別在臺中市○區○○路000○000號0樓、台南市○○鄉○○街000
    號000室租屋成立詐騙機房，並以每支門號新臺幣（下同）7
    00元之代價透過許芳彰向徐銘謙收購行動電話門號供作聯絡
    被害人所用，並於同年1月間，由「小馬」提供「DMT」機台
    （即節費器）1台、無線路由器1台及中華電信之數據機1台
    等設備，交由許芳彰負責安裝於臺中市○區○○路000○000號0
    樓，再由「小馬」之集團成員，將許芳彰所提供之行動電話
    門號插入前開「DMT」機台，由所屬集團不詳成員，分別於
    附表二編號1至2所示之時間，透過附表一編號8、4所示行動
    電話門號，以附表二編號1至2所示之詐騙方式，向附表二編
    號1至2所示之人詐騙，致附表二編號1至2所示之被害人陷於
    錯誤，而分別於附表二編號1至2所示時間、地點，依詐騙集
    團成員之指示，匯款至附表二編號1至2所示之銀行帳戶。再
    於107年2月間，由許芳彰、徐銘謙共同將上開 「DMT」機台
    1台、無線路由器1台及中華電信之數據機1台等設備，移置
    臺南市○○鄉○○街000號000室，並由徐銘謙負責安裝機台及Te
    am Viewer遠端操控程式。復由「小馬」之集團成員，將許
    芳彰所提供之行動電話門號插入前開「DMT」機台，由所屬
    集團不詳成員，分別於附表二編號3至10所示之時間，透過
    附表一編號1、2、3、5、6、7所示行動電話門號，以附表二
    編號3至10所示之詐騙方式，向附表二編號3至10所示之人詐
    騙，致附表二編號3至10所示之人陷於錯誤，而分別於附表
    二編號3至10所示時間、地點，依詐騙集團成員之指示，匯
    款至附表二編號3至10所示之銀行帳戶（其中附表二編號4號
    鍾永豐部分，其遭詐欺所匯款項18萬元，已全數歸還）。嗣
    警方因另案（綠界科技詐欺案）持臺灣基隆地方法院之搜索
    票（107年度聲搜字第92號）於107年3月19日13時許，在臺
    南市○○區○○○路0段000號對徐銘謙執行搜索，徐銘謙在尚未
    被有偵查犯罪職權之機關或公務員發覺前，向警方自承有上
    揭機房的事情、機房地址，而願接受裁判，並供出許芳彰，
    警方旋於同日20時許，在臺中市西屯區元保宮前查獲許芳彰
    ，警方經徐銘謙同意，並於同年3月20日0時許，在臺南市○○
    區○○街000號000室執行搜索，查獲供本案犯罪用中華電信之
    數據機1台，及小馬所有供本案犯罪用之前開「DMT」機台1
    台及無線路由器1台等設備，而查悉上情。
二、案經基隆市警察局報請臺灣基隆地方檢察署（以下簡稱基隆
    地檢署）檢察官偵查起訴。
    理  由
壹、證據能力：
    按除被告所犯為死刑、無期徒刑、最輕本刑為三年以上有期
    徒刑之罪或高等法院管轄第一審案件者外，於刑事訴訟法第
    273 條第1 項程序進行中，被告先就被訴事實為有罪之陳述
    時，審判長得告知被告簡式審判程序之旨，並聽取當事人、
    代理人、辯護人及輔佐人之意見後，裁定進行簡式審判程序
    ，為該法第273 條之1 第1 項所明定；而簡式審判程序，貴
    在審判程序之簡省、便捷，故調查證據程序宜由審判長便宜
    行事，以適當之方法行之即可。是簡式審判程序中關於調查
    證據之程序，亦予簡化，關於證據調查之次序、方法之預定
    、證據調查請求之限制、證據調查之方法、證人、鑑定人之
    詰問方式等，均不須強制適用一般審判程序之規定。又因被
    告對犯罪事實不爭執，可認定被告並無行使反對詰問權之意
    ，因此有關傳聞證據之證據能力限制，亦無庸適用。是刑事
    訴訟法第273 條之2 亦規定：「簡式審判程序之證據調查，
    不受第159 條第1 項、第161 條之2 、第161 條之3 、第16
    3 條之1 及第164 條至第170 條規定之限制」。查本判決所
    引用被告以外之人所為審判外陳述，雖屬傳聞證據，然檢察
    官、上訴人即被告許芳彰及其辯護人、被告徐銘謙未於本院
    辯論終結前聲明異議，且被告二人於原審就被訴事實為有罪
    之陳述，經原審告知簡式審判程序之旨，並聽取檢察官、被
    告之意見後，裁定改行簡式審判程序，則依刑事訴訟法第27
    3 條之2 規定，原審所為證據之調查，原即不受同法第159 
    條第1 項規定之限制，被告於原審審理時就上開證據亦均表
    示無意見而未予爭執，本院復審酌上開證據資料製作時之情
    況，尚無違法不當之瑕疵，亦認為以之作為證據應屬適當，
    依刑事訴訟法第159 條之5 規定，認前揭證據資料均有證據
    能力。至於其餘資以認定本案犯罪事實之非供述證據，依卷
    內現存事證，亦查無違背法定程序取得之情形，依刑事訴訟
    法第158 條之4所揭櫫之意旨，應認具有證據能力。
貳、實體方面
一、認定犯罪事實所憑之證據及理由：
　　上揭犯罪事實，業據被告許芳彰、徐銘謙於原審及本院審理
    時坦承不諱，並據證人即告訴人謝正容、簡玉滿、洪麗香、
    鍾永豐、潘春美、歐陽榮昌、李美夷、吳美茹、許明通、林
    秀珠於警詢時證述綦詳（見107年度偵字第5470號偵查卷第2
    19-220、229-231、241-243、251-252、261-264、276-278
    、288-289、303-304、314-316、324-325頁），且有中華電
    信之數據機1台、「DMT」機台1台及無線路由器1台等扣案為
    證，復有165報案紀錄被害案件一欄表（見同上偵查卷第79-
    80頁）、手機通聯紀錄（見同上偵查卷第81、85-183頁）、
    臺中市○區○○路000○000號照片4張（見同上偵查卷第83-84頁
    ）、新北市政府警察局林口分局明志派出所陳報單、新北市
    政府警察局林口分局明志派出所受理各類案件紀錄表、新北
    市政府警察局林口分局明志派出所受理刑事案件報案三聯單
    、新北市政府警察局林口分局明志派出所受理詐騙帳戶通報
    警示簡便格式表、內政部警政署反詐騙案件紀錄表、華南商
    業銀行活期性存款存款憑條（告訴人謝正容部分，見同上偵
    查卷第217-218、221-225頁）、臺北市政府警察局中山分局
    長安東路派出所陳報單、臺北市政府警察局中山分局長安東
    路派出所受理各類案件紀錄表、臺北市政府警察局中山分局
    長安東路派出所受理刑事案件報案三聯單、臺北市政府警察
    局中山分局長安東路派出所受理詐騙帳戶通報警示簡便格式
    表、臺北市政府警察局中山分局長安東路派出所金融機構聯
    防機制通報單、內政部警政署反詐騙諮詢專線紀錄表、瑞興
    銀行匯款申請書（告訴人簡玉滿部分，見同上偵查卷第227-
    228、232-237頁）、新北市政府警察局淡水分局中山路派出
    所陳報單、新北市政府警察局淡水分局中山路派出所受理各
    類案件紀錄表、新北市政府警察局淡水分局中山路派出所受
    理刑事案件報案三聯單、新北市政府警察局淡水分局中山路
    派出所受理詐騙帳戶通報警示簡便格式表、偵辦107年2月7
    日詐欺案照片7張（告訴人洪麗香部分，見同上偵查卷第239
    -240、244-250頁）、桃園市政府警察局楊梅分局埔頂派出
    所受理刑事案件報案三聯單、桃園市政府警察局楊梅分局埔
    頂派出所金融機構聯防機制通報單、桃園市政府警察局楊梅
    分局埔頂派出所受理詐騙帳戶通報警示簡便格式表、臺灣銀
    行交易明細資料、臺灣銀行活期存款存摺（告訴人鍾永豐部
    分，見同上偵查卷第253-257頁）、臺北市政府警察局中山
    分局中山一派出所陳報單、臺北市政府警察局中山分局中山
    一派出所受理各類案件紀錄表、臺北市政府警察局中山分局
    中山一派出所受理刑事案件報案三聯單、臺北市政府警察局
    中山分局中山一派出所受理詐騙帳戶通報警示簡便格式表、
    臺北市政府警察局中山分局中山一派出所金融機構聯防機制
    通報單、內政部警政署反詐騙諮詢專線紀錄表、上海商業儲
    蓄銀行匯出匯款申請書（回條聯）及存摺封面、LINE對話翻
    拍照片6張（告訴人潘春美部分，見同上偵查卷第259-260、
    265-273頁）、新北市政府警察局海山分局埔墘派出所陳報
    單、新北市政府警察局海山分局埔墘派出所受理各類案件紀
    錄表、新北市政府警察局海山分局埔墘派出所受理刑事案件
    報案三聯單、新北市政府警察局海山分局埔墘派出所受理詐
    騙帳戶通報警示簡便格式表、內政部警政署反詐騙案件紀錄
    表、華南商業銀行匯款回條聯（告訴人歐陽榮昌部分，見同
    上偵查卷第275、279-283頁）、臺北市政府警察局士林分局
    後港派出所陳報單、臺北市政府警察局士林分局後港派出所
    受理各類案件紀錄表、臺北市政府警察局士林分局後港派出
    所受理刑事案件報案三聯單、臺北市政府警察局士林分局後
    港派出所受理詐騙帳戶通報警示簡便格式表、內政部警政署
    反詐騙案件紀錄表、上海商業儲蓄銀行匯出匯款申請書（回
    條聯）、LINE對話翻拍照片6張（告訴人李美夷部分，見同
    上偵查卷第285-287、290-299頁）、臺北市政府警察局松山
    分局三民派出所陳報單、臺北市政府警察局松山分局三民派
    出所受理刑事案件報案三聯單、臺北市政府警察局松山分局
    三民派出所受理詐騙帳戶通報警示簡便格式表、內政部警政
    署反詐騙諮詢專線紀錄表、郵政跨行匯款申請書、郵政綜合
    儲金簿封面（告訴人吳美茹部分，見同上偵查卷第301-302
    、305-308頁）、高雄市政府警察局鳳山分局五甲派出所陳
    報單、高雄市政府警察局鳳山分局五甲派出所受理各類案件
    紀錄表、高雄市政府警察局鳳山分局五甲派出所受理刑事案
    件報案三聯單、高雄市政府警察局鳳山分局五甲派出所受理
    詐騙帳戶通報警示簡便格式表、高雄市政府警察局鳳山分局
    五甲派出所金融機構聯防機制通報單、內政部警政署反詐騙
    諮詢專線紀錄表、郵政跨行匯款申請書（告訴人許明通部分
    ，見同上偵查卷第311-313、317-322頁）、宜蘭縣政府警察
    局宜蘭分局員山分駐所陳報單、宜蘭縣政府警察局宜蘭分局
    員山分駐所受理各類案件紀錄表、宜蘭縣政府警察局宜蘭分
    局員山分駐所受理刑事案件報案三聯單、宜蘭縣政府警察局
    宜蘭分局員山分駐所受理詐騙帳戶通報警示簡便格式表、內
    政部警政署反詐騙諮詢專線紀錄表、郵政跨行匯款申請書（
    告訴人林秀珠部分，見同上偵查卷第323、326-336頁）、告
    訴人鍾永豐刑事陳報狀（含切結書、請求返還匯轉入警示帳
    戶款項申請書，即陳報遭詐欺之款項已全數歸還，見原審卷
    第157、161、163頁）、房屋租賃契約書（見原審卷第391-3
    97頁）、原審搜索票（107年度聲搜字第92號）（見原審卷
    第417頁）、基隆市警察局扣押筆錄、扣押物品目錄表、扣
    押物品收據（見原審卷第419-427頁）、基隆地檢署檢察官
    拘票（見原審卷第429頁）等在卷可稽，足認被告許芳彰、
    徐銘謙任意性自白與事實相符，堪以採信。
    綜上，本案事證明確，被告許芳彰、徐銘謙犯行，洵堪認定
    ，應依法論科。
二、論罪：
㈠、核被告許芳彰、徐銘謙所為，均係犯刑法第339條之4第1項第
    2款之三人以上共同詐欺取財罪。　　　　
㈡、按共同正犯之意思聯絡，不限於事前有所協議，其於行為當
    時，基於相互之認識，以共同犯罪之意思參與者，亦無礙於
    共同正犯之成立（最高法院73年台上字第1886號判例意旨參
    照）；共同實行犯罪行為之人，在合同意思範圍以內，各自
    分擔犯罪行為之一部，相互利用他人之行為，以達其犯罪之
    目的者，即應對於全部所發生之結果，共同負責，不問犯罪
    動機起於何人，亦不必每一階段犯行，均經參與。再關於犯
    意聯絡，不限於事前有所協議，其於行為當時，基於相互之
    認識，以共同犯罪之意思參與者，亦無礙於共同正犯之成立
    。且數共同正犯之間，原不以直接發生犯意聯絡者為限，即
    有間接之聯絡者，亦包括在內。詐欺集團成員，以分工合作
    之方式，各自分擔犯罪行為之一部，相互利用他人之行為，
    以達詐欺取財之目的，即應負共同正犯責任，不必每一階段
    犯行均經參與，且犯意之聯絡，亦不以直接發生者為限，其
    有間接之聯絡者，亦屬之（最高法院28年上字第3110號判例
    意旨暨85年度台上字第6220號、97年度台上字第2946號判決
    意旨參照）。準此，詐騙集團成員，以分工合作之方式，各
    自分擔犯罪行為之一部，相互利用他人之行為，以達詐欺取
    財之目的，即應負共同正犯責任，不必每一階段犯行均經參
    與，且犯意之聯絡，亦不以直接發生者為限，其有間接之聯
    絡者，亦屬之。查被告許芳彰、徐銘謙與真實姓名年籍不詳
    、綽號「小馬」男子及其他不詳成員共組詐欺集團，由「小
    馬」提供資金並指示被告許芳彰在台成立機房及收購行動電
    話門號，被告許芳彰於107年1月間先後透過真實姓名年籍不
    詳之劉姓男子及被告徐銘謙，分別在臺中市○區○○路000○000
    號0樓、台南市○○鄉○○街000號000室租屋成立詐騙機房，並
    由被告許芳彰向被告徐銘謙收購行動電話門號供作聯絡被害
    人所用，復由「小馬」提供「DMT」機台）1台、無線路由器
    1台及中華電信之數據1台機等設備，交由被告許芳彰負責安
    裝於臺中市○區○○路000○000號0樓，再由「小馬」之集團成
    員，將被告許芳彰所提供之行動電話門號插入前開「DMT」
    機台，由所屬集團不詳成員，分別詐騙上揭被害人匯款，後
    提領款項。嗣又由被告許芳彰、徐銘謙共同將上開「DMT」
    機台1台、無線路由器1台及中華電信之數據機1台等設備，
    移置臺南市○○鄉○○街000號000室，並由被告徐銘謙負責安裝
    ，再由「小馬」之集團成員，將被告許芳彰所提供之行動電
    話門號插入前開「DMT」機台，由所屬集團不詳成員，分別
    詐騙被害人匯款，後提領款項。依上述說明，被告許芳彰、
    徐銘謙之行為既在其等與共犯犯意聯絡之範圍內，被告許芳
    彰、徐銘謙自應對全部行為之結果負其責任。被告許芳彰、
    徐銘謙就附表二各編號所示犯行與「小馬」及其他詐欺集團
    成員間有犯意聯絡及行為分擔，均應論以共同正犯。另刑法
    第339條之4第1項第2款之三人以上共同犯詐欺取財罪，其本
    質即為共同犯罪，主文毋庸再於再記載「共同」（最高法院
    83年度台上字第2520號刑事判決意旨參照），併予說明。
㈢、被告許芳彰、徐銘謙如附表二所示犯行，係侵害不同被害人
    之財產法益，各該次犯罪明顯且屬可分，各個犯罪時間及被
    害人亦有所差異，均犯意各別，行為互殊，應分論併罰。　
㈣、累犯（被告徐銘謙部分）：　
　　被告徐銘謙前因詐欺案件，經臺灣臺南地方法院以106年度
    簡字第138號判決判處有期徒刑3月，於106年3月8日確定，
    於106年8月10日執行完畢，有本院被告前案紀錄表在卷可稽
    ，其於受有期徒刑執行完畢後，5年以內故意再犯本件有期
    徒刑以上之罪，為累犯。依108年2月22日公布之司法院大法
    官解釋釋字第775號解釋文：「刑法第47條第1項規定：「受
    徒刑之執行完畢，或一部之執行而赦免後，5年以內故意再
    犯有期徒刑以上之罪者，為累犯，加重本刑至二分之一。」
    有關累犯加重本刑部分，不生違反憲法一行為不二罰原則之
    問題。惟其不分情節，基於累犯者有其特別惡性及對刑罰反
    應力薄弱等立法理由，一律加重最低本刑，於不符合刑法第
    59條所定要件之情形下，致生行為人所受之刑罰超過其所應
    負擔罪責之個案，其人身自由因此遭受過苛之侵害部分，對
    人民受憲法第8條保障之人身自由所為限制，不符憲法罪刑
    相當原則，牴觸憲法第23條比例原則。於此範圍內，有關機
    關應自本解釋公布之日起2年內，依本解釋意旨修正之。於
    修正前，為避免發生上述罪刑不相當之情形，法院就該個案
    應依本解釋意旨，裁量是否加重最低本刑。」。是在該解釋
    文公布後，法院即應依此為認定被告是否有依刑法第47條第
    1項規定加重其刑之必要。被告徐銘謙於前開案件執行完畢
    後，未能因前案受刑事追訴處罰後產生警惕作用，於執行完
    畢後未及1年即又再犯本案犯罪，顯見先前之有罪判決及執
    行不足以發揮警告作用，且被告徐銘謙前案所犯為詐欺罪，
    又再犯本案之詐欺犯行，堪認被告徐銘謙對於刑罰之反應力
    薄弱，經審酌後認本案加重最低本刑尚無罪刑不相當之情形
    ，被告徐銘謙之人身自由並未因此遭受過苛之侵害，依前揭
    說明，應加重其刑。
㈤、自首：
　⒈被告徐銘謙部分：按「犯人在犯罪未發覺之前，向該管公務
    員告知其犯罪，而不逃避接受裁判，即與刑法第六十二條規
    定自首之條件相符，不以言明『自首』並『願受裁判』為必要。
    」、「刑法第六十二條所規定之自首，須對於未發覺之罪為
    之而受裁判者，始克當之。所謂未發覺，乃指犯罪事實未為
    有偵查犯罪職權之公務員所發覺，或犯罪事實雖已發覺，而
    犯人為誰，尚不知者而言。但此所稱之發覺犯罪事實，祇須
    有偵查犯罪職權之公務員，已知該犯罪事實之梗概為已足，
    無須確知該犯罪事實之真實內容為必要；而所知之人犯，亦
    僅須知其有犯罪嫌疑即為犯罪業已發覺，不以確知其人為該
    犯罪之真兇無訛為必要。」、「刑法第六十二條所謂發覺，
    係指有權偵查犯罪之機關或人員已知悉犯罪事實及犯罪之人
    而言。故雖知有犯罪事實，而不知犯罪人為何人時，犯罪人
    有受裁判之意思，自動向其坦承，亦不失為自首。又自首已
    告知犯罪為已足，其所告知之內容不以與事實完全相符為必
    要。至自首之方式，不限於自行投案，即託人代理自首，並
    無不可，亦不以使用自首字樣為必要。」（最高法院63年台
    上字第1101號刑事判例、72年度台上字第6293號、91年度台
    上字第5203號刑事判決足資參照）。查警方係因另案（綠界
    科技詐欺案）持法院核發之搜索票於107年3月19日13時許，
    在臺南市○○區○○○路0段000號對被告徐銘謙執行搜索，被告
    徐銘謙在尚未被有偵查犯罪職權之機關或公務員發覺前，向
    警方自承有上揭機房的事情、機房地址，並供出被告許芳彰
    ，警方於同年3月19日20時許，在臺中市西屯區元保宮前查
    獲被告許芳彰，警方經徐銘謙同意，於同年3月20日0時許，
    在臺南市○○區○○街000號000室執行搜索，查獲中華電信之數
    據機1台，及小馬所有供本案犯罪用之前開「DMT」機台1台
    及無線路由器1台等情，業據證人即承辦本案之偵查佐黃文
    威於原審證稱：「本案是我承辦的，當初查獲機房的部分我
    們警方只知道有一個機房，但不知道機房跟許芳彰、徐銘謙
    有關係，我們是綠界案件先查獲徐銘謙，拘提到案之後檢視
    徐銘謙手機，發現有機房相片，詢問徐銘謙關於這個機房相
    片在哪裡、什麼情況，徐銘謙才告訴我們有關機房的事情、
    地址，我們才去扣案，我們查獲徐銘謙之後，徐銘謙說當天
    他要跟許芳彰會面，徐銘謙帶警方去會面地點才查獲許芳彰
    ，許芳彰的部分我就不確定。徐銘謙就本件機房的事情是自
    首。」等語（見原審卷第454頁），並據證人黃文威於本院
    證述明確（見本院卷第191-195頁）。揆諸上開說明，應認
    被告徐銘謙就附表二所示犯行，符合自首之要件，爰依刑法
    第62條前段規定，減輕其刑，並依法先加後減之。
　⒉至被告許芳彰雖辯稱其行為亦構成自首，惟如上所述，本案
    係被告徐銘謙為警查獲後供出被告許芳彰，並帶警員查獲被
    告許芳彰，且證人黃文威於本院證稱：「一開始是徐銘謙要
    把東西交給許芳彰，包括幫許芳彰安裝機房，許芳彰到案後
    有無坦承犯行我不清楚，但犯罪事實部分因為只查到機房沒
    有被害人，也許是空白的東西或安裝好還沒騙人，徐銘謙也
    無說機房是拿來詐騙何事，是機器查扣後，送去電信警察大
    隊做反追，才追回撥打電話之被害人，找出被害人才確定本
    件詐欺事實。」、「應是拘提徐銘謙時有查看手機，在手機
    有看到機房相片，機房是要插人頭預付卡，才有辦法使用，
    我們那時問他機房時，他有坦承機房是承租，告訴我們地址
    ，有人委託他租，有說此預付卡今天就要交給他，今天有約
    定與對方碰面。」、「徐銘謙有坦承機房是許芳彰請他承租
    。 」等語（見本院卷第193-195頁），可見本案承辦員警查
    獲被告徐銘謙時，已知被告許芳彰涉嫌詐欺犯行，故縱被告
    許芳彰自白本案犯行，然並非在犯罪未發覺之前，故其辯稱
    本案所為構成自首並非可採。
㈥、刑法第59條之適用：
　　按犯罪情狀可憫恕者，得酌量減輕其刑，刑法第59條定有明
    文。而本條所謂之「情狀」，係指法官量刑時所應考量之各
    種情狀而言。在審酌個案時遇有情輕法重之情形下，裁判時
    本即得適用刑法第59條之規定，以酌量減輕其刑，此業經司
    法院大法官會議以釋字第263號解釋闡釋在案；又適用刑法
    第59條酌量減輕其刑時，並不排除刑法第57條所列舉10款事
    由之審酌（最高法院70年5月16日70年度第6次刑事庭長會議
    決議參照）。次按刑法第339條之4第1項第2款之加重詐欺罪
    之法定本刑為「1年以上7年以下有期徒刑，得併科1百萬元
    以下罰金」之重罪，而行為人為加重詐欺行為之原因動機不
    一，行竊場所不同，手段互異，犯罪情節亦未必盡同，其行
    為所應受刑罰之苛責程度自屬有異，倘依其情狀處以相當之
    有期徒刑，即足以懲儆，並可達防衛社會之目的者，自非不
    可依客觀之犯行與主觀之惡性二者加以考量其情狀，是否有
    可憫恕之處，適用刑法第59條之規定酌量減輕其刑，期使個
    案裁判之量刑，能斟酌至當，以符合比例原則。查被告許芳
    彰所犯如附表編號1-10、徐銘謙所犯附表二編號1-6、8、10
    所示之犯行，固值非難，然各該次加重詐欺犯行，均係由「
    小馬」及其他詐欺集團成員對各告訴人實施詐欺犯行，被告
    許芳彰、徐銘謙均未直接實施詐欺犯行，且附表二編號4號
    告訴人鍾永豐遭詐欺之款項已全數歸還乙情，有刑事陳報狀
    可稽，已如前述。另附表二編號1-3、5-6、8、10號部分之
    告訴人謝正容、簡玉滿、洪麗香、潘春美、歐陽榮昌、吳美
    茹、林秀珠等人就民事損害賠償事宜，業於原審與被告許芳
    彰、徐銘謙調解成立，分別有原審108年度附民移調字第245
    、242、244、246、247號調解筆錄、109年附民移調字第78
    號、108年度附民移調字第243號調解筆錄在卷可考（見原審
    卷第269-270、263-264、267-268、271-272、273-274、000
    -0-000-0、265-266頁），參以被告許芳彰、徐銘謙皆未取
    得本案犯罪所得，被告許芳彰、徐銘謙均願賠償上揭告訴人
    損害。衡以被告許芳彰、徐銘謙並非主謀，犯案情節尚非重
    大，況告訴人謝正容、簡玉滿、洪麗香、潘春美、歐陽榮昌
    、吳美茹、林秀珠等人於原審陳述可以給被告許芳彰、徐銘
    謙從輕量刑等情（見原審卷第185-186頁、第349頁），告訴
    人鍾永豐亦具狀陳報同意不再追究被告等涉嫌詐欺之犯行，
    請法院從輕發落，給予被告等自新之機會等語（見原審卷第
    163頁），蒞庭檢察官於原審109年5月29日審判時陳述：「
    調解的部分請適用刑法第59條減輕其刑，請從輕量刑」等語
    （見原審卷第468頁）。又告訴人李美夷、許明通於被告許
    芳彰上訴後，另與被告許芳彰達成和解，願給被告許芳彰自
    新機會，有和解書、滙款資料及本院公務電話紀錄在卷可憑
    （見本院卷第221-225、229-233頁）。是綜衡被告二人犯罪
    之情狀應屬顯可憫恕，倘科以加重詐欺之最低度刑仍嫌過重
    ，爰被告許芳彰如附表編號1-10所示之犯行、徐銘謙如附表
    二編號1-6、8、10所示之犯行依刑法第59條之規定酌量減輕
    其刑。被告徐銘謙部分並依法遞減之。　　　　　
㈦、基隆地檢署檢察官於原審以108年度蒞字第3659號撤回追加起
    訴書，就追加起訴書附表二編號1、2號部分撤回追加起訴，
    是該部分不予審理，併此敘明。
參、上訴之判斷：
一、撤銷原判決改判部分（被告許芳彰所犯如附表二編號7、9部
    分）：
㈠、原審認被告許芳彰所犯如附表二編號7、9所示詐欺之犯行，
    事證明確，而予分別論罪科刑，並為相關沒收之宣告，固非
    無見。惟查：被告許芳彰於原審判決後，業與告訴人李美夷
    、許明通達成和解，並賠償完畢己如上述，依其犯罪情狀，
    應認均有刑法第59條規定之適用，原審未斟酌及此而為科刑
    ，自有違誤。被告許芳彰以此為由上訴指摘原判決不當，為
    有理由，自應由本院撤銷改判。
㈡、爰審酌被告許芳彰不思以正當途徑獲取財物，竟參與本案詐
    欺犯行，所造成本案告訴人李美夷、許明通財產上損害之程
    度非微，並對社會治安造成嚴重影響，惟業與告訴人李美夷
    、許明通達成和解，賠償告訴人李美夷、許明通損失。兼衡
    被告許芳彰自述其教育程度為大學畢業、家庭經濟狀況為小
    康、業商（見同上偵查卷第15頁調查筆錄受詢問人欄之記載
    ），以及被告許芳彰犯罪參與程度、犯罪之動機、目的、手
    段、素行，犯後坦承犯行、態度尚稱良好等情狀，分別量處
    如如附表二編號7、9「主文」欄所示之刑。
㈢、沒收：
　⒈扣案之「DMT」機台1台、無線路由器1台，係共犯「小馬」所
    有供本案犯行所用之物，業據被告許芳彰、徐銘謙供承在卷
    ，應依刑法第38條第2項前段規定同宣告沒收。另扣案之中
    華電信之數據機1台，為中華電信公司所有，並非被告許芳
    彰、徐銘謙、或共同正犯所有，爰不予宣告沒收。　　
　⒉按有關共同正犯犯罪所得之沒收、追繳或追徵，最高法院向
    採之共犯連帶說，已改採應就各人實際分受所得之財物為沒
    收或追徵之見解。至於共同正犯各人有無犯罪所得，或其犯
    罪所得之多寡，應由事實審法院綜合卷證資料及調查所得認
    定之（最高法院105年度台上字第2501號判決意旨參照）。
    而共同正犯各人實際上有無犯罪所得，或其犯罪所得之多寡
    ，應由事實審法院綜合卷證資料及調查所得認定之（最高法
    院105年度台上字第1733號判決意旨參照）。如附表二編號7
    、9告訴人李美夷、許明通遭詐欺款項部分，係由「小馬」
    及其集團成員提領，且無證據證明被告許芳彰於本案有何犯
    罪所得，故不予宣告沒收之，併予敘明。　　
二、駁回上訴部分：
㈠、原審認被告許芳彰如附表二編號1至6、8、10所示之犯行、被
    告徐銘謙犯如附表二所示之犯行，事證明確，並審酌被告許
    芳彰、徐銘謙年紀尚輕，不思以正當途徑獲取財物，竟參與
    本案詐欺犯行，並以集團、分工方式為本案詐欺行為，所造
    成本案被害人財產上損害之程度非微，並對社會治安造成嚴
    重影響，被告徐銘謙尚未與告訴人李美夷、許明通達成和解
    ，告訴人鍾永豐遭詐欺之款項已全數歸還，告訴人謝正容、
    簡玉滿、洪麗香、潘春美、歐陽榮昌、吳美茹、林秀珠等人
    就民事損害賠償事宜，業與被告許芳彰、徐銘謙調解成立，
    兼衡被告被告許芳彰自述其教育程度為大學畢業、家庭經濟
    狀況為小康、業商，被告徐銘謙自述其教育程度為高中畢業
    、家庭經濟狀況為勉持、自由業。並酌以被告等犯罪參與程
    度、犯罪之動機、目的、手段、素行，暨其犯行所造成之損
    害情節等一切情狀，分別量處被告許芳彰如附表二編號編號
    1至6、8、10所示之刑，被告徐銘謙如附表二編號1至10所示
    之刑，並就被告徐銘謙得易服社會勞動之罪（有期徒刑6月
    以下部分）與不得易服社會勞動之罪（有期徒刑7月以上部
    分），分別定其應執行刑，復就如上開扣案物諭知沒收。經
    核原判決此部分認事用法尚無違誤，量刑亦屬妥適。
㈡、被告許芳彰就其如附表二編號1至6、8、10所示之犯行雖上訴
    主張為幫助犯，並認有自首之適用云云，惟均非可採業如上
    述，是其此部分之上訴為無理由，應予駁回。。
㈢、被告徐銘謙雖上訴認其行為構成自首，並有刑法第59條之適
    用云云，惟原審就此部分業已依自首及刑法第59條規定予以
    減刑。另被告徐銘謙辯稱其供出上游應予減刑，惟刑法第33
    9條之4加重詐欺罪並無供出上游得以減刑之規定，故被告徐
    銘謙之上訴為無理由，亦應予駁回。　　　　　　　　
三、就被告許芳彰上開撤銷改判及上訴駁回部分定應執行刑：
㈠、本院就被告許芳彰上開撤銷改判及上訴駁回部分所處之刑，
    為整體非難評價後，爰定其應執行刑如主文第4 項所示。
㈡、緩刑
　　按刑法第74條第1項規定：「受2年以下有期徒刑、拘役或罰
    金之宣告，而有下列情形之一，認以暫不執行為適當者，得
    宣告2年以上5年以下之緩刑，其期間自裁判確定之日起算：
    一、未曾因故意犯罪受有期徒刑以上刑之宣告者」。其刑事
    政策上之目的，除為避免短期自由刑之弊害，使不至於在監
    獄內感染或加深犯罪之惡習，甚至因此失去職業、家庭而滋
    生社會問題，並有促使行為人能引為警惕，期使自新悔悟，
    而收預防再犯之效。查被告許芳彰前未曾因故意犯罪受有期
    徒刑以上刑之宣告，此有本院被告前案紀錄表在卷可查，其
    因失慮致罹刑典，惟犯後坦承犯行，經此次偵審程序及科刑
    之教訓後，應知所警惕。並參酌被告與告訴人謝正容、簡玉
    滿、洪麗香、潘春美、歐陽榮昌、吳美茹、林秀珠、李美夷
    、許明通達成調解或和解，告訴人鍾永豐亦表示不予追究，
    業如前述，且被告許芳彰均有依調解或和解條件履行，有本
    院公務電話紀錄及被告許芳彰所提滙款資料在卷可按，經綜
    合考量後，認對被告許芳彰所宣告之刑，以暫不執行為適當
    ，爰依刑法第74條第1項第1款規定，宣告被告緩刑4年，以
    啟自新。　　　　　　
據上論斷，應依刑事訴訟法第369條第1項前段、第364條、第368
條、第299條第1項前段，刑法第28條、第339條之4第1項第2款、
第47條、第62條前段、第59條、第51條第5款、第38條第2項前段
、第74條第1項第1款，判決如主文。
本案經檢察官楊婉鈺提起公訴，檢察官曾鳳鈴到庭執行職務。
中　　華　　民　　國　　109 　年　　11　　月　　17　　日
     　　　　　　 刑事第十六庭  審判長法　官  葉騰瑞
                                      法　官  莊明彰
                                      法　官  廖紋妤
以上正本證明與原本無異。
如不服本判決，應於收受送達後20日內向本院提出上訴書狀，其
未敘述上訴之理由者並得於提起上訴後20日內向本院補提理由書
（均須按他造當事人之人數附繕本）「切勿逕送上級法院」。
                                      書記官  江珮菱
中　　華　　民　　國　　109 　年　　11　　月　　18　　日
附錄：本案論罪科刑法條全文   
刑法第339條之4：
    犯第339條詐欺罪而有下列情形之一者，處1年以上7年以下
    有期徒刑，得併科1百萬元以下罰金：
    一、冒用政府機關或公務員名義犯之。
    二、三人以上共同犯之。
    三、以廣播電視、電子通訊、網際網路或其他媒體等傳播工
        具，對公眾散布而犯之。
    前項之未遂犯罰之。
　　
附表一：
編號  行動電話門號 申登人 提供時間 交付方式/代價 備註 1 ⑴ 台灣大哥大股份有限公司 0000000000 李國豪 不詳 不詳   ⑵ 台灣大哥大股份有限公司 0000000000     2  台灣大哥大股份有限公司 0000000000 林少勛 不詳 不詳  3  台灣大哥大股份有限公司 0000000000 林柏廷 106年9月間 不詳  4  台灣大哥大股份有限公司 0000000000  胡力升 107年1月間 以新臺幣（下同） 700元之代價出售予徐銘謙  5  台灣大哥大股份有限公司 0000000000 陳佳麟 不詳 不詳  6  台灣大哥大股份有限公司 0000000000 黃冠錡 不詳 不詳  7  台灣大哥大股份有限公司 0000000000 蘇柏翰 不詳 由蘇柏翰提供證件、印章予真實姓名、年籍均不詳綽號「河馬」之人所申辦  8  台灣大哥大股份有限公司 0000000000 徐銘謙 不詳 以700元之代價出售予許芳彰  9  台灣大哥大股份有限公司 0000000000  常文敏 不詳 不詳 外籍人士身分不詳 10  台灣大哥大股份有限公司 0000000000  許曉寧 不詳 不詳 外籍人士身分不詳 

附表二：
編號  告訴人  犯罪時間  詐騙金額(新臺幣) 詐騙方式  主文  1 謝正容 107年1月24日上午11時19分許 5萬元 自稱係其友人，以附表一編號8所示行動電話門號撥打電話向謝正容佯稱因缺錢，急需借款180,000元云云，致謝正容陷於錯誤，於同年月24日下午1時21分許，依指示匯款5萬元至華南商業銀行000000000000（下稱華南銀行）帳戶內。 上訴駁回。 （原判決主文： 許芳彰犯三人以上共同詐欺取財罪，處有期徒刑柒月。扣案之扣案之「DMT」機台壹台、無線路由器壹台，沒收之。 徐銘謙犯三人以上共同詐欺取財罪，累犯，處有期徒刑肆月。扣案之扣案之「DMT」機台壹台、無線路由器壹台，沒收之。）  2 簡玉滿 107年1月31日中午12時許 10萬元 自稱係其友人紅蓮，以附表一編號4所示行動電話門號撥打電話向簡玉滿佯稱因缺錢，急需借款18萬元云云，致簡玉滿陷於錯誤，於同年月31日下午1時11分許，依指示匯款10萬元至中華郵政公司大安分行00000000000000（下稱中華郵政公司）帳戶內。 上訴駁回。 （原判決主文： 許芳彰犯三人以上共同詐欺取財罪，處有期徒刑柒月。扣案之扣案之「DMT」機台壹台、無線路由器壹台，沒收之。 徐銘謙犯三人以上共同詐欺取財罪，累犯，處有期徒刑肆月。扣案之扣案之「DMT」機台壹台、無線路由器壹台，沒收之。） 3 洪麗香 107年2月5日上午12時17分許【原判決附表誤載為上午11時，應予更正】 5萬元 自稱係張淑芬，以附表一編號7所示行動電話門號撥打電話向洪麗香佯稱因客戶急需現金，先匯款至客戶帳戶，星期三即返還云云，致洪麗香陷於錯誤，於同年月5日上午12時17分許，依指示匯款5萬元至第一商業銀行大灣分行00000000000（下稱第一銀行）帳戶內。 上訴駁回。 （原判決主文： 許芳彰犯三人以上共同詐欺取財罪，處有期徒刑柒月。扣案之扣案之「DMT」機台壹台、無線路由器壹台，沒收之。 徐銘謙犯三人以上共同詐欺取財罪，累犯，處有期徒刑肆月。扣案之扣案之「DMT」機台壹台、無線路由器壹台，沒收之。） 4 鍾永豐 107年2月7日上午10時38分許【原判決附表誤載為32分，應予更正】 18萬元 自稱係其堂弟鍾永泓，以附表一編號3所示行動電話門號撥打電話向鍾永豐佯稱因缺錢，急需借款18萬元云云，致鍾永豐陷於錯誤，於同年月7日下午2時許，依指示匯款18萬元至中華郵政公司朴子分行00000000000000（下稱中華郵政公司）帳戶內。 上訴駁回。 （原判決主文： 許芳彰犯三人以上共同詐欺取財罪，處有期徒刑柒月。扣案之扣案之「DMT」機台壹台、無線路由器壹台，沒收之。 徐銘謙犯三人以上共同詐欺取財罪，累犯，處有期徒刑肆月。扣案之扣案之「DMT」機台壹台、無線路由器壹台，沒收之。）  5 潘春美 107年2月13日上午10時29分 10萬元 自稱係其友人徐月霞，以附表一編號6所示行動電話門號撥打電話向潘春美佯稱因家中缺錢，急需借款10萬元云云，致潘春美陷於錯誤，於同年月13日中午11時16分許，依指示匯款10萬元至國泰世華新板分行000000000000（下稱國泰世華銀行）帳戶內。 上訴駁回。 （原判決主文： 許芳彰犯三人以上共同詐欺取財罪，處有期徒刑柒月。扣案之扣案之「DMT」機台壹台、無線路由器壹台，沒收之。 徐銘謙犯三人以上共同詐欺取財罪，累犯，處有期徒刑肆月。扣案之扣案之「DMT」機台壹台、無線路由器壹台，沒收之。） 6 歐陽榮昌 107年3月12日上午10時22分 18萬元 自稱係其小學同學張惠珠之表姊邱郁僡，以附表一編號1⑴所示行動電話門號撥打電話向歐陽榮昌佯稱因洗腎急需借款18萬元云云，致歐陽榮昌陷於錯誤，於同年月12日下午3時許，依指示匯款18萬元至元大商業銀行高雄分行00000000000000（下稱元大銀行）帳戶內。 上訴駁回。 （原判決主文： 許芳彰犯三人以上共同詐欺取財罪，處有期徒刑柒月。扣案之扣案之「DMT」機台壹台、無線路由器壹台，沒收之。 徐銘謙犯三人以上共同詐欺取財罪，累犯，處有期徒刑肆月。扣案之扣案之「DMT」機台壹台、無線路由器壹台，沒收之。） 7 李美夷 107年3月12日中午12時39分【原判決附表略載為中午某時，應予補充】 179,970元 自稱係其友人王婉慧，以附表一編號2所示行動電話門號撥打電話向李美夷佯稱因缺錢急需借款18萬元云云，致李美夷陷於錯誤，於同年月12日下午1時45分許，依指示匯款179,970元至台中銀行大園分行000000000000（下稱台中銀行）帳戶內。 許芳彰犯三人以上共同詐欺取財罪，處有期徒刑柒月。扣案之扣案之「DMT」機台壹台、無線路由器壹台，沒收之。 徐銘謙部分：上訴駁回。 （原判決主文： 徐銘謙犯三人以上共同詐欺取財罪，累犯，處有期徒刑柒月。扣案之扣案之「DMT」機台壹台、無線路由器壹台，沒收之。）  8 吳美茹 107年3月13日上午10時 15萬元 自稱係其友人施玉鳳，以附表一編號1⑴所示行動電話門號撥打電話向吳美茹佯稱因缺錢急需借款15萬元云云，致吳美茹陷於錯誤，於同年月13日上午11時12分許，依指示匯款15萬元至合作金庫虎尾分行0000000000000（下稱合作金庫銀行）帳戶內。 上訴駁回。 （原判決主文： 許芳彰犯三人以上共同詐欺取財罪，處有期徒刑柒月。扣案之扣案之「DMT」機台壹台、無線路由器壹台，沒收之。 徐銘謙犯三人以上共同詐欺取財罪，累犯，處有期徒刑肆月。扣案之扣案之「DMT」機台壹台、無線路由器壹台，沒收之。）  9 許明通 107年3月16日上午11時27分 5萬元 自稱係其外甥方茂榮，以附表一編號1⑵所示行動電話門號撥打電話向許明通佯稱因生意周轉急需借款5萬元云云，致許明通陷於錯誤，於同年月16日中午12時14分許，依指示匯款5萬元至台新銀行中和分行00000000000000（下稱台新銀行）帳戶內。 許芳彰犯三人以上共同詐欺取財罪，處有期徒刑柒月。扣案之扣案之「DMT」機台壹台、無線路由器壹台，沒收之。 徐銘謙部分：上訴駁回。 （原判決主文： 徐銘謙犯三人以上共同詐欺取財罪，累犯，處有期徒刑柒月。扣案之扣案之「DMT」機台壹台、無線路由器壹台，沒收之。） 10 林秀珠 107年3月19日上午9時44分【原判決附表誤載為43分，應予更正】 5萬元 自稱係陳毓閑，以附表一編號5所示行動電話門號撥打電話向林秀珠佯稱因缺錢，急需借款5萬元云云，致林秀珠陷於錯誤，於同年月20日上午11時38分許，依指示匯款5萬元至國泰世華桃園分行000000000000（下稱國泰世華銀行）帳戶內。 上訴駁回。 （原判決主文： 許芳彰犯三人以上共同詐欺取財罪，處有期徒刑柒月。扣案之扣案之「DMT」機台壹台、無線路由器壹台，沒收之。 徐銘謙犯三人以上共同詐欺取財罪，累犯，處有期徒刑肆月。扣案之扣案之「DMT」機台壹台、無線路由器壹台，沒收之。）